【裁判字號】    98,抗,1255
【裁判日期】    981208
【裁判案由】    不服延長羈押
【裁判全文】
臺灣高等法院刑事裁定                  98年度抗字第1255號
抗  告  人
即  被  告  甲○○
指定辯護人  林楊鎰律師
上列抗告人因違反毒品危害防制條例案件，不服臺灣桃園地方法
院98年度訴字第900號，中華民國98年11月18日第一審延長羈押
裁定，提起抗告，本院裁定如下：
    主  文
抗告駁回。
    理  由
一、原裁定意旨略以：抗告人即被告因違反毒品危害防制條例案
    件，前經原審法院以犯罪嫌疑重大，所犯係毒品危害防制條
    例第4條第2項販賣第二級毒品罪，為7年以上之重罪，非予
    羈押，顯難進行審判及執行，認有羈押之必要，依刑事訴訟
    法第101條第1項第3款規定，裁定羈押在案。茲以前項羈押
    原因依然存在，且被告因所犯係7年以上重罪，有事實足認
    有逃亡之虞，依刑事訴訟法第101條第1項第1款及第3款規定
    ，仍有繼續羈押之必要，應自民國（下同）98年11月28日起
    延長羈押2月等語。
二、抗告意旨略以：本件延長羈押裁定前之羈押裁定，原審法院
    並不認為抗告人有逃亡之虞，而以所犯為重罪為羈押理由，
    然本件延長羈押裁定，在無任何新事實、新證據之下，卻以
    抗告人所犯為重罪，即逕認其有逃亡之虞，而為新增加之羈
    押理由，顯係以擬制、推測之方式來認定事實，則刑事訴訴
    法第101條第1項第1款即成為具文，原裁定不僅與該條立法
    意旨有違，更違反司法院大法官釋字第665號解釋意旨，且
    有適用法則不當及理由不備之違法，爰提起抗告，請求撤銷
    原裁定云云。
三、按被告有無繼續羈押之必要，應許由法院斟酌訴訟進行程度
    及其他一切情事而為認定，最高法院著有46年度台抗字第6
    號判例。次按關於羈押與否之審查，其目的僅在判斷有無實
    施羈押強制處分之必要，並非認定被告有無犯罪之實體審判
    程序，故關於羈押之要件，無須經嚴格證明，以經釋明得以
    自由證明為已足；至於被告是否成立犯罪，乃本案實體上應
    予判斷之問題 (本院94年度抗字第282號裁判意旨參照)。故
    被告有無羈押之必要，法院僅須審查被告犯罪嫌疑是否重大
    、有無羈押原因、以及有無賴羈押以保全偵審或執行之必要
    ，由法院就具體個案情節予以斟酌決定，如就客觀情事觀察
    ，法院許可羈押之裁定或延長羈押之裁定，在目的與手段間
    之衡量並無明顯違反比例原則情形，即無違法或不當可言。
四、次按司法院大法官會議就刑事訴訟法第101條第1項第3款規
    定之合憲解釋，於釋字第665號解釋之解釋理由書中明載：
    「刑事訴訟法第101條第1項第3款規定之羈押，係因被告所
    犯為死刑、無期徒刑或最輕本刑為5年以上有期徒刑之罪者
    ，其可預期判決之刑度既重，該被告為規避刑罰之執行而妨
    礙追訴、審判程序進行之可能性增加，國家刑罰權有難以實
    現之危險，該規定旨在確保訴訟程序順利進行，使國家刑罰
    權得以實現，以維持重大之社會秩序及增進重大之公共利益
    ，其目的洵屬正當。又基於憲法保障人民身體自由之意旨，
    被告犯上開條款之罪嫌疑重大者，仍應有相當理由認為其有
    逃亡、湮滅、偽造、變造證據或勾串共犯或證人等之虞，法
    院斟酌命該被告具保、責付或限制住居等侵害較小之手段，
    均不足以確保追訴、審判或執行程序之順利進行，始符合該
    條款規定，非予羈押，顯難進行追訴、審判或執行之要件，
    此際羈押乃為維持刑事司法權有效行使之最後必要手段，於
    此範圍內，尚未逾越憲法第23條規定之比例原則，符合本院
    釋字第392號、第653號、第654號解釋意旨，與憲法第8條保
    障人民身體自由及第16條保障人民訴訟權之意旨，尚無違背
    。」，可知其並非單純宣告刑事訴訟法第101條第1項第3款
    之重罪羈押原因係屬違憲，而係要求附加考量被告除犯重罪
    外，是否有相當理由認為其有逃亡、湮滅、偽造、變造證據
    或勾串共犯或證人等之虞。而依法條之體系解釋，該等附加
    考量與單純考量同條第1項第1款、第2款之羈押原因仍有程
    度之不同，應予區別，否則不啻等同於廢除同條第1項第3款
    之羈押原因。基此，伴同重罪羈押予以考量之逃亡之虞，與
    單純成為羈押原因之逃亡之虞其強度應有差異，亦即伴同重
    罪羈押考量之逃亡之虞，其理由強度可能未必足夠成為單獨
    之羈押原因，然得以與重罪羈押之羈押原因互佐。
五、經查：被告甲○○被訴與綽號「阿姐」之成年女子，於98年
    4月29 日、30日，共同販賣第二級毒品安非他命予游明仁2
    次，認其與「阿姐」共同涉犯毒品危害防制條例第4條第2項
    之販賣第二級毒品罪2次，有臺灣桃園地方法院檢察署檢察
    官98年度偵字第9835號起訴書在卷可稽。上開事實經證人游
    明仁迭於警詢及偵訊中指述明確，且有被告持有之00000000
    00號行動電話通聯記錄可稽，被告犯罪嫌疑重大，且所犯為
    最輕本刑為有期徒刑5年以上之罪，被告否認犯行，若予以
    具保責付，對後續可能之有罪判決，實有逃避重罪執行之高
    度可能性，加以共犯「阿姐」年籍不詳、尚未到案，為避免
    被告有勾串共犯之虞，以及確保將來審判程序之順利進行及
    刑事執行之保全，再參酌本案情節、對被害法益侵害程度、
    及對社會之影響，衡諸比例原則，自仍有繼續羈押之必要至
    明。原審審酌比例原則及必要性原則，認有繼續執行羈押之
    必要，裁定予以延長羈押，經核尚無不合。被告提起本件抗
    告，為無理由，應予駁回。
六、據上論斷，應依刑事訴訟法第412條，裁定如主文。
中    華    民    國    98    年    12    月    8     日
                刑事第十六庭審判長法  官  溫耀源
                                  法  官  梁宏哲
                                  法  官  王敏慧
以上正本證明與原本無異。
不得再抗告。
                                  書記官  丁淑蘭
中    華    民    國    98    年    12    月    8     日


司法院資訊處製作；財團法人民間司法改革基金會備份。
